臺灣新北地方法院民事裁定
110年度消債職聲免字第79號
聲  請  人
即 債務 人  趙松齡  
代  理  人  林三加律師（法律扶助）
債  權  人  台北富邦商業銀行股份有限公司

法定代理人  程耀輝  

債  權  人  國泰世華商業銀行股份有限公司

法定代理人  郭明鑑  
代  理  人  蔡政宏  
債  權  人  花旗（台灣）商業銀行股份有限公司


法定代理人  莫兆鴻  
代  理  人  陳正欽  
債  權  人  永豐商業銀行股份有限公司

法定代理人  陳嘉賢  
代  理  人  呂亮毅  
債  權  人  玉山商業銀行股份有限公司

法定代理人  黃男州  
代  理  人  朱逸君  
債  權  人  中國信託商業銀行股份有限公司


法定代理人  利明献  


債  權  人  聯邦商業銀行股份有限公司


法定代理人  李憲章  


債  權  人  臺灣新光商業銀行股份有限公司

法定代理人  李增昌  
代  理  人  羅雅齡  
債  權  人  新加坡商艾星國際有限公司台灣分公司

法定代理人  曾慧雯  


上列聲請人因消費者債務清理事件，本院裁定如下：
    主      文
聲請人趙松齡不免責。
    理      由
一、按「法院為終止或終結清算程序之裁定確定後，除別有規定
    外，應以裁定免除債務人之債務。」，消費者債務清理條例
    第132條固定有明文。惟按「法院裁定開始清算程序後，債
    務人有薪資、執行業務所得或其他固定收入，扣除自己及依
    法應受其扶養者所必要生活費用之數額後仍有餘額，而普通
    債權人之分配總額低於債務人聲請清算前二年間，可處分所
    得扣除自己及依法應受其扶養者所必要生活費用之數額者，
    法院應為不免責之裁定。」，消費者債務清理條例第133條
    定有明文。
二、聲請人於民國109年4月8日聲請更生之調解，嗣於109年6月1
    日聲請清算，因聲請人之所得財產顯然不敷清償財團費用、
    財團債務等，前經本院裁定自109年12月30日下午4時起開始
    並同時終止清算程序。嗣經本院通知聲請人及各債權人就聲
    請人免責與否表示意見（並依消費者債務清理條例第136條
    第1項規定通知聲請人及各債權人於110年9月8日到庭訊問，
    使之均有到場陳述意見之機會），聲請人於110年9月8日當
    庭及於110年11月10日具狀陳明其自109年12月30日開始清算
    程序起迄今，中低收入老人生活津貼變更為新臺幣（下同）
    3,500元，收入變少，其餘如鈞院109年度消債清字第128號
    裁定所載等語（見本院卷第145-146、157-158頁）。又依聲
    請人之新北市樹林區農會帳戶內頁資料所載，聲請人分別於
    109年12月7日、109年12月15日、109年12月23日、109年12
    月29日、110年2月20日、110年2月24日、110年3月20日、11
    0年3月30日有入帳1萬元；於110年1月1日、110年1月11日有
    入帳2萬元；於110年1月18日、110年1月26日、110年3月1日
    、110年4月1日、110年5月1日有入帳5,000元；於110年1月3
    0日有入帳3,000元；於110年2月9日分別入帳8,888元及11,1
    12元，上開收入為聲請人之子趙均衡之匯款，以作為植牙之
    用，惟因疫情關係，並未實際植牙，故上開收入已用於生活
    支出，及依聲請人之新北市樹林區農會帳戶內頁資料所載，
    聲請人之妹趙惠齡不定時匯款於聲請人帳戶，聲請人分別於
    110年2月23日、110年3月24日入帳2,000元；於110年4月12
    日、110年5月12日分別入帳5,000元，其為資助聲請人之生
    活費。另聲請人於109年有參加勞動部之安心即時上工計畫
    ，於新北市三峽區公所之薪資所得為6,794元。聲請人自107
    年4月8日起至109年4月7日止，每月領有國民年金4,062元，
    自107年4月起至107年12月止擔任新北市樹林區南園里里長
    ，每月領取里長事務補助費45,000元，惟上開款項用於公務
    支出，非屬聲請人收入，且聲請人每月至醫院追蹤治療，醫
    療花費較多，生活所需高於必要生活費用18,720元者，就不
    足部分由聲請人之子趙均衡扶養費補足。聲請人已退休，無
    工作能力，名下無財產執行，去年中風，記憶力減退，有失
    智症，吃藥中等語；債權人則均主張聲請人有消費者債務清
    理條例第133條、第134條各款不免責事由，而不同意聲請人
    免責等語，業經本院依職權調取本院109年度司消債調字第2
    88號、109年度消債清字第128號等卷宗查明屬實，則依上列
    規定，本院自應為聲請人可否免責之裁定，合先敘明。
三、經查，聲請人經本院於109年12月30日下午4時起開始清算程
    序，故應以聲請人於109年12月30日之後有無薪資、執行業
    務所得或其他固定收入判斷其有無消費者債務清理條例第13
    3條之適用。本件聲請人自開始清算程序時即110年1月起迄
    今即110年12月止之收入如附表一所示為196,018元（見本院
    卷第77-89頁、第145-146頁、第165-170頁、本院109年消債
    清字第128號裁定），又聲請人自開始清算程序即110年1月
    起迄今即110年12月之必要生活費用為84,000元（7,000×12＝
    84,000，見本院卷第145頁、本院109年消債清字第128號裁
    定），以聲請人於開始清算程序後之收入196,018元扣除該
    段期間內自己必要生活費用之數額84,000元後，仍有餘額11
    2,018元。依消費者債務清理條例第78條第1項後段規定，其
    於109年4月8日之更生調解聲請視為清算聲請。又依聲請人
    於聲請更生前2年內（即自107年4月8日起至109年4月7日止
    ），收入如附表二所示共計584,568元（見本院109年消債清
    字第128號卷第65-71頁、本院卷第157-158頁、本院106年度
    消債清字第178號裁定，並經本院職權調取本院109年度司消
    債調字第288號卷查明屬實）；聲請前2年間之必要支出費用
    共計168,000元（7,000×24＝168,000，聲請人縱主張其自107
    年4月起至107年12月止領取之里長事務補助費每月45,000元
    係用於公務支出，惟並未提出支出單據以供參酌，故就此部
    分支出，應予剔除，見本院卷第158頁、第173頁及本院109
    年度消債清字第178號裁定），是聲請人聲請更生前2年間可
    處分所得扣除必要支出費用之數額後剩餘416,568元（計算
    式：584,568－168,000＝416,568）。惟本件相對人（即普通
    債權人）等因聲請人之財產不敷清償清算程序之費用，故於
    清算程序中並未受分配，足見相對人之分配總額低於聲請人
    聲請更生前2年間可處分所得扣除自己及依法應受其扶養者
    所必要生活費用之數額，則依消費者債務清理條例第133條
    規定，本院應為不免責之裁定。
四、綜上所述，聲請人經法院為終結清算程序之裁定確定後，因
    有消費者債務清理條例第133條所定之情形，本院應為不免
    責之裁定。爰裁定如主文。另按「債務人因第133條之情形
    ，受不免責之裁定確定後，繼續清償達該條規定之數額，且
    各普通債權人受償額均達其應受分配額時，得聲請法院裁定
    免責。」，消費者債務清理條例第141條第1項定有明文。是
    本件聲請人固因相對人之分配總額未達消費者債務清理條例
    第133條規定之數額，而經本院裁定不免責，惟聲請人如繼
    續清償達該條規定之數額，且各相對人受償額均達其應受分
    配額時，仍得聲請法院裁定免責，附此敘明。
中　　華　　民　　國　　111 　年　　1 　　月　　10　　日
                  民事第七庭    法  官  楊千儀
正本係照原本作成。
如對本裁定抗告，須於裁定送達後10日內向本院提出抗告狀，並
應繳納抗告裁判費新臺幣1,000元。
中　　華　　民　　國　　111 　年　　1 　　月　　10　　日
                                書記官  李育真
附表一：
㈠老年年金每月867元×12＝10,404元。
㈡中低收入老人生活津貼每月3,879元×10＝38,790元。
㈢老人健保補助3,324元。
㈣重陽敬老禮金1,500元。
㈤聲請人樹林區農會入帳：
  ⒈聲請人之子趙均衡給付下列扶養費，共計128,000元：
  　（匯款帳號：00000000000000、00000000000000）
    ⑴110年2月20日：1萬元。
    ⑵110年2月24日：1萬元。
    ⑶110年3月20日：1萬元。
    ⑷110年3月30日：1萬元。
    ⑸110年1月1日：2萬元。
    ⑹110年1月11日：2萬元。
    ⑺110年1月18日：5,000元。
    ⑻110年1月26日：5,000元。
    ⑼110年3月1日：5,000元。
    ⑽110年4月1日：5,000元。
    ⑾110年5月1日：5,000元。
    ⑿110年1月30日：3,000元。
    ⒀110年2月9日：8,888元。
    ⒁110年2月9日：11,112元。
  ⒉聲請人之妹趙惠齡資助下列生活費，共計14,000元：
    ⑴110年2月23日：2,000元。
    ⑵110年3月24日：2,000元。
    ⑶110年4月12日：5,000元。
    ⑷110年5月12日：5,000元。
㈥以上共計196,018元。
附表二：
㈠老年年金：自107年4月起至108年12月止為85,302元（4,062×21
  ＝85,302）、自109年1月起至109年3月止為12,618元（4,206×3
  ＝12,618），共計97,920元。
㈡老人健保補助：6,648元（3,324×2＝6,648）。
㈢重陽敬老禮金：3,000元（1,500×2＝3,000）。
㈣聲請人之子趙均衡給付扶養費：72,000元（3,000×24＝72,000
  ）。
㈤里長事務補助費：自107年4月起至107年12月止為405,000元（
  45,000×9＝405,000元）。
㈥以上共計584,568元。